臺灣高等法院臺南分院刑事裁定
111年度毒聲重字第12號
聲  請  人  
即受處分人  葉俊麟



上列聲請人因強制戒治案件，對於本院111年度毒抗字第94號中
華民國111年2月7日確定裁定（原審裁定案號：臺灣臺南地方法
院111年度毒聲字第41號），聲請重新審理，本院裁定如下：
    主  文
重新審理之聲請駁回。
    理  由
一、聲請重新審理意旨略以：㈠本件勒戒所醫療人員評估聲請人
    「毒品前科紀錄，得10分」「首次施用毒品年齡21至30歲，
    得5分」「其他犯罪相關紀錄，得8分」，聲請人認有重複評
    斷、一罪二罰之疑，不具從輕從寬有利行為人之認定，實屬
    可議而不可維持。㈡臨床評估部分，評估結果合計得37分，
    但聲請人喝酒是101年之事，早在102年戒酒多年迄今。㈢社
    會穩定度部分，評估結果合計得7分，但聲請人之母對聲請
    人之關心和支持，絕無背棄聲請人之負面評估，此由伊多次
    郵寄匯票給聲請人使用，聲請人到看守所消費合作社訂購物
    品使用，有郵寄匯票保管款收據、合作社訂購單收據等多紙
    可憑。為此依發現新證據事實而提出重新審理之聲請。
二、按聲請重新審理，應於裁定確定後30日內提起。但聲請之事
    由知悉在後者，自知悉之日起算，毒品危害防制條例第20條
    之1第2項定有明文。查聲請人對於本院111年度毒抗字第94
    號裁定（下稱本院裁定）聲請重新審理，本院裁定因不得再
    抗告，是本院於111年2月7日裁定即告確定，有本院裁定附
    卷可稽（本院卷第41-46頁），聲請人於111年2月14日向高
    雄戒治所提出本件聲請重新審理狀，亦有聲請重新審理狀上
    高雄戒治所收件章戳（收件時間：111年2月14日9時）可明
    ，未逾30日法定期間，故本件聲請程序合法，合先說明。
三、次按觀察、勒戒及強制戒治之裁定確定後，有下列情形之一
    ，認為應不施以觀察、勒戒或強制戒治者，受觀察、勒戒或
    強制戒治處分之人，或其法定代理人、配偶，或檢察官得以
    書狀敘述理由，聲請原裁定確定法院重新審理：因發現確
    實之新證據足認受觀察、勒戒或強制戒治處分之人，應不施
    以觀察、勒戒或強制戒治者。毒品危害防制條例第20條之1
    第1項第5款定有明文。所謂發現「確實之新證據」，除須原
    確定裁定未及審酌，具有「新規性」外，尚須符合「確實性
    」之要件，即足以推翻原裁定，而足另為有利受處分人之裁
    定之情形。　　
四、再觀察、勒戒後，檢察官或少年法院（地方法院少年法庭）
    依據勒戒處所之陳報，認受觀察、勒戒人無繼續施用毒品傾
    向者，應即釋放，並為不起訴之處分或不付審理之裁定；認
    受觀察、勒戒人有繼續施用毒品傾向者，檢察官應聲請法院
    裁定或由少年法院（地方法院少年法庭）裁定令入戒治處所
    強制戒治，其期間為6個月以上，至無繼續強制戒治之必要
    為止，但最長不得逾1年，毒品危害防制條例第20條第2項定
    有明文。而依法務部110年3月26日頒布「有無繼續施用傾向
    評估標準評分說明手冊」，係以前科紀錄與行為表現、臨床
    評估、社會穩定度三項合併計算分數，每一大項皆有靜態因
    子與動態因子。先以靜態因子分數評分，靜態因子分數總分
    在60分（含）以上，為「有繼續施用毒品傾向」；60分以下
    ，與動態因子分數相加，如果總分在60分（含）以上，為「
    有繼續施用毒品傾向」。
五、經查：
(一)聲請人之聲請理由㈠，非有關「發現確實之新證據」之事，
    乃聲請人對法務部於110年3月26日修正頒布「有無繼續施用
    傾向評估標準評分說明手冊」中之評估項目，所持不同之看
    法，即屬於對行政規則或法規命令表示不同意見；至於聲請
    理由㈡，並無舉證以實其說，自無所謂「確實之新證據」可
    言。
(二)聲請理由㈢雖主張聲請人執行觀察、勒戒期間，母親有以郵
    寄匯票方式寄錢給聲請人，而得以至消費合作社購物，此表
    示其母並無背棄聲請人云云。其真意應係，勒戒處所評分標
    準表「社會穩定度」，家人是否前來會客5分應予扣除。然
    「入所後家人是否訪視」，列入社會穩定度計分標準，乃勒
    戒處所評估受觀察、勒戒處分人家庭支持程度之方式，主要
    係考量施用毒品者是否有強力之家庭支持而得以遠離毒品，
    無論家人未訪視之背後原因為何，其支持強度與僅書信往返
    或僅寄送匯票等方式確有差異，則前揭評估表之評估結果，
    以入所後無家人訪視，列計5分，本院認難認有誤。而聲請
    人受觀察、勒戒期間，除於110年12月17日、111年1月14日
    、111年1月24日3次各收受其母林美霜寄送之匯票8,000元、
    8,000元、3,000元外，並無家人聲請以電話、遠距視訊、行
    動電話或LINE接見聲請人，亦無隻字片語與聲請人聯繫以表
    達關心問候之意，要難認為聲請人有強力的家庭支持系統。
(三)聲請人因施用第一、二級毒品，經原審法院以110年度毒聲
    字第981號裁定應送勒戒處所觀察、勒戒，聲請人自110年12
    月3日入勒戒處所執行觀察、勒戒後，經勒戒處所即法務部○
    ○○○○○○○附設勒戒處所評分人員（含醫師、社工、社工師）
    ，於110年7月14日評分結果，認聲請人⑴前科記錄與行為表
    現部分，合計為25分；⑵臨床評估部分，合計為37分：其中
    「有合法物質濫用，種類：菸、酒，每種2分，計4分」；⑶
    社會穩定度部分，合計為7分：其中「入所後無家人訪視，
    計5分」，即靜態因子分數共59分、動態因子分數共10分，
    總分合計69分，已逾60分，綜合判斷為「有繼續施用毒品傾
    向」，此有臺南看守所附設勒戒處所111年1月12日南所衛字
    第11100001390號函所檢附「有無繼續施用毒品傾向證明書
    」及「有無繼續施用毒品傾向評估標準紀錄表」在卷可憑，
    並有本院111年度毒抗字第94號確定裁定附卷可稽。前述綜
    合判斷之結果，係勒戒處所具相關專業知識經驗之專業人員
    於聲請人在所執行觀察、勒戒期間，依法務部110年3月26日
    修正之「有無繼續施用毒品傾向標準紀錄表」及「有無繼續
    施用毒品傾向評估標準評分說明手冊」，本其專業知識就聲
    請人之前科紀錄及行為表現、臨床評估及社會穩定度等因素
    所為之綜合判斷，係具有科學驗證所得之結論，適用於每一
    位受觀察、勒戒處分之人，具一致性、普遍性、客觀性，所
    核計各項配分計算及總分無誤，由形式上觀察，並無擅斷或
    濫權等明顯不當之情事，自得資為判斷聲請人有繼續施用毒
    品傾向之證明，法院宜予尊重。從而，縱依聲請人之主張，
    將㈠臨床評估部分，其中「有合法物質濫用，種類：菸、酒
    ，每種2分」之酒類2分扣除；㈡社會穩定度部分，其中「入
    所後無家人訪視，計5分」扣除，則聲請人之總分仍有62分
    之多（69-7＝62），亦已逾60分，仍為有繼續施用毒品之傾
    向無疑。　　
六、綜上所述，原審法院以聲請人有繼續施用毒品之傾向，依檢
    察官聲請，裁定令聲請人入戒治處所強制戒治，其期間為6
    個月以上，至無繼續強制戒治之必要為止，但最長不得逾1
    年，並無不合，本院111年度毒抗字第94號裁定駁回聲請人
    之抗告，亦無不合。聲請人對本院確定裁定聲請重新審理，
    所主張之事由不符合毒品危害防制條例第20條之1第1項第5
    款規定，是本件聲請重新審理為無理由，應予駁回。
據上論斷，應依毒品危害防制條例第20條之1第4項前段，裁定如
主文。　　
中　　華　　民　　國　　111 　年　　3 　　月　　3 　　日
                  刑事第一庭    審判長法　官  楊清安
                                      法　官  蕭于哲
                                      法　官  陳顯榮
以上正本證明與原本無異。
不得抗告。
　　　　　                　　　　　  書記官  陳筱婷  
中　　華　　民　　國　　111 　年　　3 　　月　　3 　　日